【裁判字號】    95,易,2322
【裁判日期】    951121
【裁判案由】    竊盜
【裁判全文】
臺灣臺中地方法院刑事判決              95年度易字第2322號
公  訴  人  臺灣臺中地方法院檢察署檢察官
被      告  丁○○
上列被告因竊盜案件，經檢察官聲請以簡易判決處刑（95年度偵
字第12213號），本院沙鹿簡易庭認不宜以簡易判決處刑，移由
本院刑事庭依通常程序審理，判決如下：
    主    文
丁○○竊盜，處罰金新臺幣壹萬元，如易服勞役，以新臺幣壹仟
元折算壹日。
    犯罪事實
一、丁○○意圖為自己不法之所有，於民國九十五年五月二十六
    日十一時三十分許，在臺中市○區○○路五段與自由路三段
    跳蚤市場一一七號乙○○○所設行動電話攤位前，向乙○○○佯稱欲購買型號VK九００號及GNET八五八號行動電話各一
    支，乙○○○遂將上揭二支行動電話交給丁○○觀看，雙方
    議定該二支行動電話價錢後，丁○○即支付定金新臺幣（下
    同）五百元予乙○○○，並向乙○○○稱其餘價金待其提款
    後支付等語，而將其中型號VK九００號之行動電話交還乙○○○整理，另一型號GNET八五八號行動電話則仍在丁○○試
    用中，詎丁○○趁乙○○○整理型號VK九００號之行動電話
    未及注意另一支行動電話之際，未徵得乙○○○之同意，將
    型號GNET八五八號行動電話藏放於其右手所攜塑膠提袋內後
    離開現場，嗣乙○○○欲整理型號GNET八五八號行動電話之
    際，未能尋得該支行動電話，適為現場客人戊○○在場目睹
    上情發覺有異並告知乙○○○，乙○○○乃報警處理查獲。
二、案經乙○○○訴由臺中市警察局第三分局報請臺灣臺中地方
    法院檢察署檢察官偵查起訴。
    理    由
一、訊據被告丁○○矢口否認有何竊盜犯行，辯稱：伊並未竊取
    告訴人乙○○○型號GNET八五八號行動電話（下稱系爭手機
    ），當時伊支付定金五百元之後，就去便利商店的提款機提
    款，回來要付錢給告訴人時，告訴人就說伊偷拿系爭手機；
    當天伊所攜帶的塑膠提袋裡面放的是樣品手機，在場並未查
    獲系爭手機，且到場警員未對證人戊○○進行搜索，伊係遭
    證人戊○○誣陷，並無證據證明系爭手機係伊所竊取云云。
    經查：
  (一)按被告以外之人於審判外之陳述，除法律有規定者外，不得
    作為證據；另被告以外之人於審判外之陳述，雖不符前四條
    之規定，而經當事人於審判程序同意作為證據，法院審酌該
    言詞陳述或書面陳述作成時之情況，認為適當者，亦得為證
    據。當事人、代理人或辯護人於法院調查證據時，知有第一
    百五十九條第一項不得為證據之情形，而未於言詞辯論終結
    前聲明異議者，視為有前項之同意；刑事訴訟法第一百五十
    九條第一項及第一百五十九條之五分別定有明文。本件告訴
    人乙○○○及證人戊○○於接受警員詢問及檢察官訊問時所
    為之指訴及證述，雖係被告以外之人於審判外之言詞陳述，
    惟被告對於告訴人及證人於警、偵訊時陳述及證述之證據能
    力，於本院準備程序中不爭執，亦未於言詞辯論終結前聲明
    異議，視為於審判程序同意作為證據，且本院審酌上開警詢
    筆錄作成時之情況尚無不當，依刑事訴訟法第一百五十九條
    之五之規定，自有證據能力，合先敘明。
  (二)告訴人於警詢時指稱：被告於上開時地前來購買上開二支手
    機，並要求二支手機減價五百元就要購買，伊同意折價五百
    元出售，被告即拿出五百元當做定金，並說因身上錢不夠要
    去領錢，稍後再來付尾款云云，即自行離去，被告離去後，
    伊要整理手機時發現系爭手機不見等語（見警卷第七頁），
    於本院審理中行交互詰問時結證稱：「（被告問：何時發現
    你手機不見？）你當時要跟我買兩支手機，你先還我一支，
    我整理的過程中，當時另外一支你仍在看，你何時走我並不
    知道，但你走之後，我要整理另外一支手機，我就找不到了
    。因為當時你有寫一張手機的價錢在跟我談價錢，談好之後
    ，我那時候還在想手機價錢的事，發現你寫七千一百元錯了
    ，第二次你更正為寫八千一百元還是寫錯了，因為第一支手
    機是五千八百元，另一支是二千八百元，兩支加起來要八千
    六百元，我又叫你再更正，所以寫了三次，我後來都亂掉了
    ，就沒有注意到另外一支手機，當時另外一支手機還在你手
    上，你還沒有還我（庭提被告所書寫的議價單一張）。（被
    告問：我是否有付定金五百元給你？）有，你事先拿五百元
    給我才議這個紙的價錢。（被告問：我拿定金給你之後我是
    否就離開了？）沒有。我拿了訂金之後，你有說要去領錢，
    才跟你討論上開的價錢，討論時我就一邊在整理手機，確定
    價錢後，你還在試手機。但我在整理手機時，你沒有跟我說
    要離開，所以你何時離開我不確定，因為我以為你要去領錢
    ，過一會，我要整理另外一支手機時，我就發現手機不見了
    ，當時就有一位小姐跟我說，你剛才不是向一位顧客拿了五
    百元元後，那位顧客是否你認識的朋友，她有看到那位客人
    將手機放在他的袋子裡。（被告問：你的手機是否都是用黑
    色的線綁起來？）不是，我是用紅色的，如果客人確定要買
    ，我就會把線拉掉」等語（見本院九十五年十月十六日審判
    筆錄第三頁至第四頁），並有證人即告訴人乙○○○提出之
    議價單據一紙附卷可稽，告訴人前後所述之上開手機交易過
    程大致相符，應堪認定。被告亦自承：伊有於上開時、地要
    向告訴人購買手機，議價二支手機折扣五百元，伊付了五百
    元定金後離開要去提錢，上開議價單據係伊所書寫等情（見
    警卷第四頁、偵查卷第七頁、前揭審判筆錄第六頁），復陳
    稱伊有將手機還給告訴人云云（見警卷第五頁），是認被告
    確因購買上開手機而於交易過程中持有、試用系爭手機。
  (三)證人即告訴人乙○○○復結證稱：「（被告問：戊○○女士
    在講時，你在做什麼？）你走後沒幾分鐘，我就找不到手機
    。（被告問：你為何不報警？）我有要報警，我是打算先收
    攤，才要去報警，還拜託那位小姐在那裡等我，那位小姐還
    有帶一位小孩子，大概還沒有唸幼稚園，一直吵著說肚子餓
    ，那時我拜託她讓我去報案再走。（被告問；證人戊○○跟
    你講的時候，你們是否確定我會回來？）我沒有確定你會回
    來。（被告問：你確定與戊○○沒有關係？沒有串供？）沒
    有，我沒有看過她，對她一點印象都沒有。（被告問：你有
    親眼看到我將手機放在袋子裡？）我沒有親眼看到你把手機
    放在袋子裡，但我將手機交到你手上之後，手機就沒有再回
    到我手上。（檢察官問：你是特地等他回來才報警？）不是
    ，我是要先收攤才要與鄭小姐去報警。但我還沒有收好，被
    告約過二、三十分鐘就回來了。（檢察官問：平常收攤時間
    約多久？）收桌子、椅子，約四、五十分鐘。（檢察官問：
    當天被告拿何種塑膠袋？）就拿一般約半斤用透明塑膠袋，
    被告還說已經在其他攤位買了很多手機，後來警察來之後才
    知道塑膠袋內所放的是模型機。」等語（見本院九十五年十
    月十六日審判筆錄第四頁至第六頁），是以，告訴人於整理
    手機之際，並不知悉被告何時離開現場，亦不知悉被告是否
    會回到現場，而於被告離開現場後始發現系爭手機不見，則
    系爭手機於告訴人交付被告試用觀看後，被告究有無返還系
    爭手機予告訴人或逕行離去，應予辨明，茲述如下。
  (四)證人戊○○於警詢時證稱：伊於上開時地看到被告與告訴人
    交易買賣手機，被告趁告訴人未注意時將一支手機放入掛在
    右手腕上的塑膠袋內離去；被告藉故向告訴人表示要購買手
    機，告訴人從攤位上拿出兩支手機給被告選購，被告就將其
    中一支拿給告訴人表示要購買，並說「這支手機很髒，要擦
    乾淨才買」，說完後拿五百元定金給告訴人，並稱等一下擦
    乾淨後才來拿；伊看見被告交錢給告訴人，就將另一支手機
    放入掛在右手腕上的塑膠袋內即行離去；過了五分鐘，告訴
    人就在找手機，伊就將伊所見聞告知告訴人，告訴人察覺遭
    竊；伊當時站在被告右手邊距離約五十公分左右，被告與告
    訴人間的言行都看得一清二楚；被告當時所提的塑膠袋是一
    般購物用的塑膠袋，當時被告與告訴人討價還價時，有將塑
    膠袋內的物品給告訴人看，並說「我塑膠袋內已經買了很多
    手機，我跟你買手機，你要算我便宜一點」，但警方到現場
    起出塑膠袋內的手機時，伊才知道那些手機是模型手機等語
    （見警卷第十頁）；並於偵查中結證稱：伊於上開時地要換
    購手機，正好看到被告與告訴人在討價還價，被告要告訴人
    算便宜一點，右手上還有塑膠袋，說裡面裝了很多手機，特
    別要來買手機的等語；伊聽被告說買了很多手機，因此特別
    注意了被告一下，因為被告確定要買，所以告訴人就把綁手
    機的紅線拆下，把談好要買的二支手機交給被告，拿其中一
    支跟告訴人說這手機有點髒，退還給告訴人要她擦乾淨一點
    ，另一支就順手放進被告右手的袋子裡，伊剛好站在被告右
    邊，被告還說他錢不夠，要先付五百元定金，並說他會買，
    先去領錢再回來拿手機等語（見偵查卷第一二頁）；且於本
    院審理中行交互詰問時結證稱：伊有看到被告付定金，且有
    說要去領錢，被告有給告訴人一張單子，裡面有寫錢，伊原
    來以為被告跟告訴人很熟，那是商業交易，才不要旁人知道
    他們的交易價格，所以他們才用寫單子的方式；（檢察官問
    ：為何你在看到被告將手機放在袋子內，沒有馬上告訴告訴
    人？）伊以為他們很熟，且他們已經用單子寫好價錢，不要
    任別人知道，且告訴人再幫被告擦手機，伊以為他們交易談
    好了，被告也說他要去領錢，伊才沒有馬上告訴告訴人，後
    來告訴人在找手機，伊才跟告訴人講是被告拿走了，因為伊
    站在被告右手邊很久了，被告還說他在別攤已經買了很多手
    機了，伊有看到被告提塑膠袋內有放很多手機，塑膠袋是傳
    統市場用的塑膠袋，因為平常人只有一支手機，結果被告買
    了那麼多手機，伊才會特別注意被告等語；被告拿放有手機
    的塑膠袋對告訴人說，他買了那麼多手機，怎麼可能出價錢
    後不跟告訴人買，但是被告後來回來時，將手機拿出來後，
    都是假的等語（見本院九十五年十一月二日審判筆錄第四頁
    至第六頁）。是以，證人戊○○先後所證上情大致相符，其
    在場見聞被告與告訴人之交易過程，且於被告與告訴人議價
    、交付定金並交付其中一支手機予告訴人整理後，而為告訴
    人未及注意系爭手機情況時，親眼見聞被告逕自將系爭手機
    置於其所攜帶之塑膠袋內後離去。被告亦自承當天確有攜帶
    裝有手機之塑膠袋，惟陳稱該只塑膠袋內所裝之手機均係樣
    品手機（即模型手機）等語，苟被告確有購買上開手機之真
    意，何需攜帶告訴人乙○○○及證人戊○○當場均無從研判
    真偽之樣品手機，並向告訴人佯稱伊已購買很多手機等語，
    圖以近似真品外觀之手機，取信於告訴人？況一般行動電話
    持用者，並無使用樣品手機之需求，亦不會於購買手機之際
    ，持多數樣品手機洽購，且告訴人所設攤位係跳蚤市場之販
    售攤位，並非一般門市，告訴人並無觀看樣品手機之必要或
    需求。被告攜帶徒具手機外觀形式之樣品手機向告訴人洽購
    手機，並以透明塑膠提袋包裝示人，顯係影響、混淆告訴人
    對於被告是否確有購買手機真意之判斷，益徵證人戊○○所
    證其親眼見聞被告逕自將系爭手機置於其所攜帶之塑膠袋內
    後離去一節，足資憑信。且告訴人證稱其不認識被告及證人
    戊○○，證人戊○○當天還有攜帶小孩，吵著肚子餓，伊拜
    託證人戊○○等報案完再離去等語，證人戊○○證稱伊不認
    識被告，與告訴人亦無任何關係等情，復查無證據證明證人
    戊○○與被告間有何嫌隙怨懟債務糾紛等情狀，證人戊○○
    上開證述復經具結，且上開犯罪事實之發生及渠等之在場，
    容係偶然，告訴人及證人戊○○均無無故構詞誣陷被告之必
    要。此外，並有現場及手機照片附卷可稽。
  (五)被告雖提出自動櫃員機交易明細表及提款後購物之統一發票
    欲證明其確有提款購買手機之真意，且即返還現場，並無竊
    取系爭手機之情事云云，惟依告訴人及證人戊○○所證被告
    與告訴人交易手機、經手系爭手機時間約於九十五年五月二
    十六日十一時三十分許，此亦為被告所不爭執，而依被告提
    出之上開自動櫃員機交易明細表及統一發票所揭時間，分別
    為同日十一時五十八分提款及十一時五十九分購物，卷附之
    搜索扣押筆錄記載執行時間則為同日十二時三十分起至十三
    時止，則斟酌被告與告訴人議價時間，往返提款路程所需時
    間，在場爭執時間，則自被告離開告訴人攤位迄被告返回現
    場之時間，約略有三十分鐘之久，被告不在現場，且非在場
    之告訴人及證人戊○○視線所及或知其所在，告訴人亦證稱
    被告約於二、三十分鐘後返回現場。是以，被告雖於離去後
    有提款之事實，並返回現場，然於被告離去之前，證人戊○○已見聞被告將系爭手機置於其裝有樣品手機之透明塑膠袋
    內，被告攜帶裝有系爭手機之塑膠袋離去後約三十分鐘始返
    回現場，經搜索後固未查獲系爭手機，然該段被告不在場期
    間，已足供被告隱匿系爭手機於他處，否則，何以系爭手機
    於被告離去之前尚置於其塑膠袋內，離開返回後，即未見於
    該塑膠袋中，尚難僅以被告經搜索後查無系爭手機，即推認
    被告於離去之前並未將系爭手機置於該只塑膠袋中。
  (六)至被告辯稱到場警員未對證人戊○○進行搜索一節，經證人
    即到場員警甲○○於本院審理中結證稱：被告及告訴人當場
    都同意搜索，搜索結果查無手機；被告雖有要求搜索證人戊○○，但證人戊○○並非犯罪嫌疑人，須經證人戊○○同意
    始得進行搜索，在場證人戊○○並未同意等語（見本院九十
    五年十月十六日審判筆錄第八頁），到場員警固未對證人戊○○進行搜索，然依被告所陳：伊有將手機還給告訴人云云
    （見警卷第五頁），被告並未將手機交還告訴人以外之第三
    人，惟告訴人證稱被告僅交還一支手機，並無證據證明證人
    戊○○有經手上開手機，且苟證人戊○○如被告所懷疑係其
    所竊取，證人戊○○大可於竊得之際，在告訴人未及發現手
    機不見之前即行離去，毋需另提醒告訴人係被告所為，並陪
    同告訴人在場等候警方前來處理，況證人戊○○及告訴人並
    不確定被告是否會返回現場做進一步查證，證人戊○○毋需
    甘冒偽證、誣告、竊盜等罪嫌之風險，在場等候。
  (七)綜上，被告前揭所辯，顯係事後卸責之詞，不足採信，本件
    事證明確，被告犯行堪以認定。
二、核被告所為，係犯刑法第三百二十條第一項之普通竊盜罪。
    爰審酌被告不思以合法途徑獲取財物，貪圖小利，竟率爾侵
    犯他人財產法益，價值觀念非無偏差，造成告訴人受有損失
    ，再參以被告犯罪動機、手段、目的、所竊財物僅一支手機
    ，價值非鉅，然迄未與告訴人達成和解，偵審中否認犯行，
    犯後態度未臻良善等一切情狀，量處如主文所示之刑，並依
    修正後刑法第四十二條第三項諭知易服勞役之折算標準（關
    於比較新舊法部分詳下述）。
三、查被告行為後，刑法及刑法施行法業於九十四年二月二日修
    正公布，並於九十五年七月一日施行。次按行為後法律有變
    更者，適用行為時之法律，但行為後之法律有利於行為人者
    ，適用最有利於行為人之法律，現行刑法第二條第一項定有
    明文。此條規定乃與刑法第一條罪刑法定主義契合，而貫徹
    法律禁止溯及既往原則，係規範行為後法律變更所生新舊法
    律比較適用之準據法，是刑法第二條本身雖經修正，但刑法
    第二條既屬適用法律之準據法，本身尚無比較新舊法之問題
    ，應一律適用裁判時之現行刑法第二條規定以決定適用之刑
    罰法律，先予辨明。又本次刑法修正之比較新舊法，應就罪
    刑有關之共犯、未遂犯、想像競合犯、牽連犯、連續犯、結
    合犯，以及累犯加重、自首減輕暨其他法定加減原因（如身
    分加減）與加減例等一切情形，本於統一性及整體性原則，
    綜其全部罪刑之結果而為比較，亦有最高法院九十五年度第
    八次刑庭會議決議可資參照，是以：
  (一)刑法第三百二十條第一項法定刑為拘役及罰金部分：被告行
    為後，刑法第三十三條第四款、第五款業於九十四年二月二
    日修正公布，並自九十五年七月一日起施行；修正後刑法第
    三十三條第四款規定：「拘役：一日以上，六十日未滿。但
    遇有加重時，得加至一百二十日。」，第五款規定「罰金：
    新臺幣一千元以上，以百元計算之。」，與修正前刑法第三
    十三條第四款、第五款規定不同，比較新舊法結果，其中第
    四款規定，新法並未較有利於行為人，第五款規定則以舊法
    較有利於行為人，故依刑法第二條第一項前段規定，本案關
    於刑法第三百二十條第一項之法定刑拘役及罰金部分，自應
    適用行為時之法律即修正前刑法第三十三條第四款、第五款
    規定決定其拘役、罰金部分之法定刑。
  (二)法定刑為罰金之提高標準之新舊法適用：被告行為後，關於
    刑法罰金刑部分，業於九十五年六月十四日以華總一義字第
    ０九五０００三五一八一號令增訂公布刑法施行法第一條之
    一，明定：「中華民國九十四年一月七日刑法修正施行後（
    按指九十五年七月一日），刑法分則編所定罰金之貨幣單位
    為新台幣。九十四年一月七日刑法修正時，刑法分則編未修
    正之條文定有罰金刑者，自九十四年一月七日刑法修正施行
    後，就其所定數額提高為三十倍。但七十二年六月二十六日
    到九十四年一月七日新增或修正之條文，就其所定數額提高
    為三倍。」，與該條增訂公布前，就罰金刑部分所適用之罰
    金罰鍰提高標準條例第一條前段、現行法規所定貨幣單位折
    算新臺幣條例第二條規定不同。而刑法三百二十條第一項係
    刑法分則編未修正之條文而定有罰金刑者，比較新舊法適用
    之結果，其關於法定刑為罰金部分之提高標準，新法並無較
    有利於被告之情形，故依刑法第二條第一項前段規定，本案
    應適用行為時之法律即罰金罰鍰提高標準條例第一條及現行
    法規所定貨幣單位折算新臺幣條例第二條。
  (三)刑法第四十二條易服勞役之規定：查被告行為後，刑法第四
    十二條易服勞役之規定，業於九十四年二月二日修正公布，
    並自九十五年七月一日起施行；修正後刑法第四十二條第三
    項規定：「易服勞役以新臺幣一千元、二千元或三千元折算
    一日。但勞役期限不得逾一年。」，與修正前刑法第四十二
    條第二項規定：「易服勞役以（銀元）一元以上三元以下折
    算一日。但勞役期限不得逾六個月。」不同，比較新舊法結
    果，因新舊刑法對易服勞役之折算標準，及易服勞役期限，
    規定各有不同，利與不利之情形互見，應就新舊法之規定綜
    合比較，以決定適用最有利於行為人之法律。本件以修正後
    之規定，較有利於行為人，故應依刑法第二條第一項但書規
    定，適用修正後刑法第四十二條第三項之規定。
  (四)綜合上述各條文修正前、後之比較，揆諸前揭最高法院決議
    及修正後刑法第二條第一項前段、但書規定之「從舊從輕」
    原則，因被告所犯，雖依修正前刑法第三十三條第五款規定
    ，其法定得予科處之罰金刑最低額度較低，但因本件未對被
    告科予罰金最低刑，對被告不生實質之影響，而依修正後刑
    法第四十二條第三項前段規定，其易服勞役之折算標準較高
    ，綜其全部罪刑之比較，本件自應一體適用被告行為後之法
    律，即修正後刑法之相關規定予以論處。故本案關於刑法第
    三百二十條第一項之法定刑罰金部分，自應適用行為後之法
    律即修正後刑法第三十三條第五款及刑法施行法第一條之一
    第一項、第二項前段之規定決定其罰金部分之法定刑，而有
    關易服勞役之標準，則應適用修正後刑法第四十二條第三項
    之規定諭知以新臺幣一千元為易服勞役之折算標準。
據上論斷，應依刑事訴訟法第二百九十九條第一項前段，刑法第
二條第一項但書、第三百二十條第一項、刑法第四十二條第三項
，刑法施行法第一條之一第一項、第二項前段，判決如主文。
本案經檢察官丙○○到庭執行職務。
中    華    民    國    95    年    11    月    21    日
                  臺灣臺中地方法院刑事第五庭
                      審判長  法  官  賴恭利
                              法  官  巫淑芳
                              法  官  吳崇道
以上正本證明與原本無異。
如不服本判決，應於判決送達後10日內，向本院提出上訴狀，上
訴於臺灣高等法院臺中分院(須附繕本)。
                              書記官  黃舜民
中    華    民    國    95    年    11    月    21    日
附錄本案論罪科刑法條全文
中華民國刑法第三百二十條第一項：
意圖為自己或第三人不法之所有，而竊取他人之動產者，為竊盜
罪，處五年以下有期徒刑、拘役或五百元以下罰金。


司法院資訊處製作；財團法人民間司法改革基金會備份。
